【裁判字號】    90,婚,631
【裁判日期】    901218
【裁判案由】    離婚
【裁判全文】
臺灣台南地方法院民事判決  九十年度婚字第六三一號
    原      告  甲○○○
    被      告  乙○○
右當事人間請求離婚事件，本院判決如左：
    主      文
准原告與被告離婚。
訴訟費用由被告負擔。
    事      實
甲、原告方面：
    一、聲明：請求判決如主文所示。
    二、陳述：
        （一）兩造於民國六十三年間結婚，婚後不久，被告經常在喝酒後或婆婆抱
              怨後，即不分青紅皂白地動手毆打原告，原告當時認為嫁雞隨雞、嫁
              狗隨狗，只能逆來順受，然而被告卻更加變本加厲，常常將原告打得
              遍體鱗傷。七十六年之舊曆年前，被告喝酒後又動手毆打原告，原告
              被打得渾身是傷，原告無法忍受乃攜帶三名幼子至台灣台南地方法院
              檢察署按鈴控告被告傷害，嗣後在親友之勸說及被告承諾不再毆打原
              告之情形下，原告乃撤回告訴。事後，被告雖暫時未再毆打原告，但
              不久後又故態復萌，經常對原告口出惡言、拳打腳踢，原告多次因難
              以忍受被告之暴行而欲離開被告，惟因掛念三名小孩年幼乏人照顧遂
              作罷。八十一年間，被告因原告未經其同意即將標得的會款拿去償還
              房屋貸款一事十分憤怒，竟動手毆打原告，原告深恐被被告打死，乃
              奮不顧身從三樓跳下，雖免遭被告之毆打卻因而腳部受傷，治療三個
              多月始告痊癒。八十三年間，被告又因細故動手毆打原告成傷，原告
              除提出傷害告訴外，並趁機逃離家庭，但因害怕被被告知道目前居處
              ，所以不敢前往開庭，致不知偵查結果為何。八十五年間，由於長子
              蔡智仁發生車禍，需人照料看顧，原告才返家照顧兒子。之後，遇被
              告毆打原告，子女均會加以阻擋，被告遂以粗暴的言詞辱罵原告或以
              亂摔東西出氣，且常常在深夜時，故意將電視開得很大聲或是將房內
              電燈開得很亮，讓原告無法入睡，甚至誣指原告在外與人通姦，對原
              告實施精神上的虐待。九十年八月二十九日晚間十一時許，被告回家
              後，不知何故隨手拿杯子丟原告，並持塑合板打原告的大腿，致原告
              受有前胸擦傷、左側大腿挫傷併淤青之傷害，後因女兒蔡佳瑩報警，
              被告才住手，原告遂對被告提出傷害告訴，現由台灣台南地方法院檢
              察署偵辦中，原告並同時向鈞院聲請核發保護令。原告於事發後曾躲
              至親友家，但因被告前去騷擾，原告怕對親友造成困擾，不得不返家
              ，孰知被告收受台灣台南地方法院檢察署之開庭通知後，盛怒中不僅
              恐嚇還再度傷害原告，致原告受有前胸擦傷、左側大腿挫傷併淤青之
              傷害。嗣後被告不但未加悔改，反而於收受保護令後，又憤而毆打原
              告，而以違反保護令罪由台灣台南地方法院檢察署偵查中。
        （二）被告於婚後即經常無故毆打原告並亂摔東西、腳踢房門使原告驚恐不
              已，在未有子女陪伴下，原告不敢與被告在家獨處，每日睡覺更須將
              房門緊鎖以防止被告進入，否則難以閤眼，是以被告多年對原告身體
              及精神上所施予之暴行，已構成不堪同居之虐待，而在被告長期暴行
              下，原告已無法與被告共同生活，兩造間之婚姻關係實已破裂，顯已
              該當難以維持婚姻之重大事由，原告依民法第一０五二條第一項第三
              款、第二項之規定自得訴請離婚。
    三、證據：提出戶籍謄本二份、刑事傳票、本院通常保護令影本各一件及診斷證
        明書三份為證。
乙、被告方面：
    一、聲明：請求判決駁回原告之訴。
    二、陳述：兩造婚姻已存續二十七年之久，小孩均成年，被告工作所得均如數交
        予支配家庭費用，期間被告多少有因工作精神壓力太大而有情緒失控之情形
        ，然原告非但不同情被告在工作上承擔之工作壓力，反而遇事爭勝要強，以
        致經常爭吵進而互毆。被告曾因家庭因素及九十年八月十七日發生車禍受傷
        就醫而向原告索取金錢，惟原告均置之不理亦無照料被告，八十三年六月中
        旬被告曾因家母去世而與原告為金錢爭吵，被告憤而自殺送醫急救，期間原
        告不曾聞問，被告甚而必須向同房患者借錢購買便當。該次被告也因原告提
        起告訴，致判二００天而入監服刑，原告卻離家出走，經三年之久方返家，
        被告念在夫妻相處二十七年而未與計較，是與原告所述情形有相當大出入。
        被告雖經年忍讓原告對其造成之精神壓力，惟顧及兒女在社會之顏面，願意
        維持婚姻繼續存續。
丙、本院依職權調閱本院九十年度家護字第四三二號通常保護令卷宗及向台灣台南地
    方法院檢察署調取被告之前科資料。
    理    由
一、本件原告起訴主張：查被告於婚後即經常無故毆打，九十年八月二十九日被告又
    以塑合板毆打原告成傷，原告乃依法提出傷害告訴及聲請保護令，被告收到開庭
    通知後，又憤而毆打原告致傷，甚而於收到保護令後，再度毆打原告而以違反保
    護令罪由台灣台南地方法院檢察署偵查中，是被告經常毆打原告並亂摔東西、腳
    踢房門使原告驚恐不已，甚至誣指原告在外與人通姦，其多年對原告身體及精神
    上所施予之暴行，已構成不堪同居之虐待；又在被告長期暴行下，原告已無法與
    被告共同生活，兩造間之婚姻關係實已破裂，顯已該當難以維持婚姻之重大事由
    ，為此，爰依民法第一千零五十二條第一項第三款、第二項之規定，訴請離婚等
    語。被告則以：兩造婚姻二十七年期間，被告多少因工作精神壓力太大而有情緒
    失控之情形，然原告非但不同情被告在工作上承擔之工作壓力，反而遇事爭勝要
    強，以致經常爭吵進而互毆。被告曾因家庭因素及九十年八月十七日發生車禍受
    傷就醫而向原告索取金錢，惟原告均置之不理亦無照料被告；八十三年六月中旬
    被告曾因家母去世而與原告為金錢爭吵，被告憤而自殺送醫急救，期間原告不曾
    聞問，被告甚而必須向同房患者借錢購買便當。該次被告也因原告提起告訴，致
    判二００天而入監服刑，原告卻離家出走，經三年之久方返家，被告念在夫妻相
    處二十七年而未與計較，又被告雖經年忍讓原告對其造成之精神壓力，惟顧及兒
    女在社會之顏面，願意維持婚姻繼續存續云云，資為抗辯。
二、查本件原告主張兩造為夫妻，婚後育有三名子女均已成年，現婚姻關係仍存續中
    之事實，此為兩造所不爭執，並有戶籍謄本在卷足憑。又查原告主張：被告於婚
    後即經常無故毆打，九十年八月二十九日被告又以塑合板毆打原告成傷，原告乃
    依法提出傷害告訴及聲請保護令，被告收到開庭通知後，又憤而毆打原告致傷，
    甚而於收到保護令後，再度毆打原告等情，業據原告提出二紙診斷證明書為證，
    復經證人即兩造長女蔡佳瑩到庭證述無訛，又經調閱本院九十年度家護字第四三
    二號通常保護令卷宗，查核無誤，被告對此並不爭執，應認原告此部分之主張為
    真正。次外，被告於接獲上開通常保護令後（九十年九月二十六日），尤不思改
    善其惡性亦未盡力維繫夫妻間良善和諧關係，反又於九十年十月十日再度毆打原
    告致傷，而由台灣台南地方法院檢察署偵辦中，有原告提出之診斷證明書乙紙及
    本院依職權調取之被告刑案資料查註紀錄表乙份附卷可憑，亦堪信原告此部分之
    主張為可採。按諸夫妻婚姻生活之維持，應本於互信、互諒、互愛為基礎，而立
    於兩造平等之地位，婚姻生活中之誤會，應理性溝通，動輒訴諸言詞或其他暴力
    行為，致一方難堪無法自處，究非所宜，是以，縱原告不能體諒被告在外工作之
    辛苦，常與被告因金錢發生爭吵，或因而離家，使被告生心懷疑原告對夫妻互助
    扶持、誠實相待義務之遵守，然仍不足以作為被告訴諸暴力之藉口，被告上開傷
    害行為，無疑加深兩造夫妻間無法彌補之鴻溝，並破壞夫妻間互相信賴之基礎，
    已難期原告繼續與之共同生活，被告前揭抗辯，自非可取。
三、按民法第一千零五十二條第一項第三款規定夫妻之一方受他方不堪同居之虐待者
    ，得向法院請求離婚，旨在維持夫妻任何一方之人格尊嚴與人身安全。若一方受
    他方不堪同居之虐待，夫妻繼續共同生活之目的，已無可期待，自應許其訴請離
    婚。所謂「不堪同居之虐待」應就具體事件，衡量夫妻之一方受他方虐待所受侵
    害之嚴重性，斟酌當事人之教育程度、社會地位及其他情事，是否已危及婚姻關
    係之維繫以為斷。若受他方虐待已逾越夫妻通常所能忍受之程度而有侵害人格尊
    嚴與人身安全者，即不得謂非受不堪同居之虐待，司法院大法官會議解釋釋字第
    三七二號釋有明文。次按民法第一千零五十二條第三項所謂不堪同居之虐待，係
    指與以身體上或精神上不可忍受之痛苦，致不能繼續同居者而言（最高法院二十
    三年度上字第六六八號判例參照）。經查，被告分別於九十年八月二十九日及同
    年九月八日毆打原告，使原告受有前胸擦傷、左側大腿挫傷併淤青及兩側下肢多
    處擦傷等傷害，復於接獲保護令後又毆打原告致原告受有鼻子紅腫、左嘴角挫傷
    之傷害，因違反通常保護令而犯家庭暴力防治法之規定，現由台灣台南地方法院
    檢察署偵辦中，已如前述，足見被告之暴力行為，藉由家庭暴力防治法所核發之
    保護令尚未能收效，反而復變本加厲，引發彼此間更大衝突，並使被告再次地施
    暴舉動，已逾越夫妻通常所能忍受之程度，並危及原告之人身安全，損害原告之
    人格尊嚴，揆諸首揭司法院大法官會議解釋釋字第三七二號解釋意旨及二十三年
    上字第六七八號判例意旨，被告行為應使原告達不堪同居虐待之程度。從而，原
    告依民法第一千零五十二條第一項第三款之規定，訴請裁判離婚，於法洵屬有據
    ，應予准許。
四、至原告另以：被告經常無故亂摔東西、腳踢房門使原告驚恐不已，在未有子女陪
    伴下，原告不敢與被告在家獨處，每日睡覺更須將房門緊鎖以防止被告進入，否
    則難以閤眼，是以被告多年對原告精神上所施予之暴行，已構成不堪同居之虐待
    ，而在被告長期暴行下，原告已無法與被告共同生活，兩造間之婚姻關係實已破
    裂，顯已構成兩造之婚姻有難以維持之事由，本於民法第一千零五十二條二項之
    規定訴請離婚云云。然按離婚係形成之訴，原告縱主張數個法定事由，而為同一
    且單一之聲明，法院就其中一事由已為原告勝訴之判決，就其餘事由即不再審究
    ；又按夫妻之一方受他方不堪同居之虐待，不得再認構成同條項各款以外難以維
    持婚姻之重大事由，反之亦然（最高法院八十一年度台上字第二一五二號判決參
    照）。本件原告所主張之上開事由，既足認構成民法第一千零五十二條第一項第
    三款不堪同居虐待之法定離婚事由，而准予離婚，如前所述，則原告所主張民法
    第一千零五十二條第二項之難以維持婚姻之重大事由，自毋庸再予審酌，併此敘
    明。
五、結論：本件原告之訴為有理由，依民事訴訟法第七十八條，判決如主文。
中      華      民      國    九十      年    十二    月      十八      日
                                    臺灣台南地方法院民事第二庭
~B審判長法官    蔡  美  美
~B法      官    洪  碧  雀
~B法      官    王  慧  娟
右正本證明與原本無異
如對本判決上訴，須於判決送達後二十日內向本院提出上訴狀（須附繕本）。
中      華      民      國    九十      年    十二    月      十八      日
~B法院書記官  黃  玉  真


司法院資訊處製作；財團法人民間司法改革基金會備份。
